【裁判字號】    98,台上,3541
【裁判日期】    980625
【裁判案由】    違反毒品危害防制條例
【裁判全文】
最高法院刑事判決            九十八年度台上字第三五四一號
上  訴  人  甲○○
選任辯護人  劉意律師
上列上訴人因違反毒品危害防制條例案件，不服台灣高等法院台
南分院中華民國九十八年四月二十八日第二審判決（九十八年度
上訴字第一八號，起訴案號：台灣雲林地方法院檢察署九十七年
度偵字第三六八九號），提起上訴，本院判決如下：
    主  文
上訴駁回。
    理  由
按刑事訴訟法第三百七十七條規定，上訴於第三審法院，非以判
決違背法令為理由，不得為之。是提起第三審上訴，應以原判決
違背法令為理由，係屬法定要件。如果上訴理由書狀並未依據卷
內訴訟資料，具體指摘原判決不適用何種法則或如何適用不當，
或所指摘原判決違法情事，顯與法律規定得為第三審上訴理由之
違法情形，不相適合時，均應認其上訴為違背法律上之程式，予
以駁回。本件上訴人甲○○上訴意旨略稱：(一)、原判決事實認定
「甲○○（上訴人，下同）另基於販賣第一級毒品海洛因及（第
二級毒品）安非他命之犯意，於（民國）九十七年七月十一日下
午三時二十七分許，沈士農另以門號0000000000號行動電話，撥
打甲○○上開（0000000000號）行動電話聯繫，雙方談妥購買海
洛因八分之一錢及安非他命四分之一錢合計（新台幣，下同）七
千元之交易數量及地點後，甲○○旋於同日下午三時四十五分許
駕駛車牌號碼9R-4528 號自用小客車，至雲林縣土庫鎮溪邊里九
鄰溪埔二十之六號其住處附近，將海洛因及安非他命各一包同時
交付予沈士農，並向其收取七千元之價金」。然其理由僅記載「
依證人沈士農上開證述及其與被告（上訴人，下同）聯絡之內容
，併嗣後其向被告購買海洛因或安非他命之數量、價格、交易地
點，前後尚稱一致，又與卷附九十七年四月十七日下午五時十七
分、同年四月十七日下午五時三十五分、同年七月十一日下午三
時二十七分、同年七月十一日下午三時四十三分之通訊監察譯文
內容互核一致。依上開通訊監察譯文內容，……證人沈士農於九
十七年七月十一日下午三時四十三分許撥打電話告知被告已至約
定之交易地點，通知被告『出來』，可見被告與證人沈士農該次
交易海洛因及安非他命之時間，應是九十七年七月十一日下午三
時四十五分許。另有被告使用之0000000000號行動電話及供分裝
毒品之容器夾鏈袋一包查扣在案，而證人沈士農於九十七年七月
十五日為警查獲時，扣得之殘渣袋，經送憲兵司令部鑑定結果，
該殘渣袋中檢出安非他命成分，且證人沈士農為警查獲後，經採
其尿液送驗，亦檢出甲基安非他命（及海洛因）陽性反應等情，
經本院（指原審）調閱台灣雲林地方法院檢察署九十七年度毒偵
字第一一六八號沈士農不起訴處分案件全卷核閱無訛（含台灣雲
林地方法院九十七年度聲字第一○五二號准予沒收《海洛因及殘
留安非他命之吸食器、殘渣袋》之裁定）。被告對於九十七年四
月十七日、九十七年七月十一日，曾以上開行動電話與證人沈士
農聯繫，雙方並言及交易海洛因或安非他命之數量、地點一節，
並不爭執，由上情相互勾稽，被告確有本案販賣海洛因、安非他
命之犯行，洵可認定」等語。然而，原判決事實雖明確認定上訴
人就販賣毒品之金額、時間、地點均與沈士農談妥，但依監聽譯
文觀之，上訴人並未與沈士農談妥合買毒品之金額。況上訴人如
何與沈士農談妥販賣毒品之價金並達成共識，原判決理由未予說
明，有判決不依證據及理由不備之違法。(二)、依據證人沈士農於
審判中之證述，九十七年七月十一日之行為，顯然是沈士農與上
訴人合資購買海洛因及安非他命，並非上訴人同時販賣第一、二
級毒品給沈士農云云。
惟查：上訴第三審法院之案件，是否以判決違背法令為上訴理由
，應就上訴人之上訴理由書狀加以審查，至原判決究有無違法，
與上訴是否以違法為理由為兩事（參考本院七十一年台上字第七
七二八號判例）。本件原判決綜合全案卷證資料，本於事實審法
院之推理作用，認定上訴人基於意圖營利，販賣第二級毒品安非
他命之犯意，於九十七年四月十七日下午五時十七分許，當沈士
農以其家中之00-0000000號電話，撥打上訴人所有之0000000000
號行動電話，約定買賣安非他命之數量、地點後，上訴人即於同
日下午五時五十分許，駕駛車號9R-4528 號自用小客車前往雲林
縣土庫鎮土庫公車站旁，以二千元之價格販賣一包安非他命予沈
士農。嗣於九十七年七月十一日下午三時二十七分許，另基於（
同時）販賣第一級毒品海洛因及第二級毒品安非他命之犯意，當
沈士農以0000000000號行動電話，撥打上訴人上開行動電話，談
妥買賣海洛因與安非他命之數量及地點後，上訴人即於同日下午
三時四十五分許駕駛同上自用小客車，前往雲林縣土庫鎮溪邊里
九鄰溪埔二十之六號其住處附近，以七千元之價格販賣八分之一
錢海洛因及四分之一錢安非他命予沈士農等情。因而維持第一審
論處上訴人販賣第二級毒品（處有期徒刑九年）罪刑；又維持第
一審依想像競合犯規定，從一重論處上訴人販賣第一級毒品（於
依刑法第五十九條規定酌量減輕其刑後，量處有期徒刑十七年）
罪刑之判決，駁回上訴人對於上開二罪在第二審之上訴（至於涉
嫌於九十七年七月十四日販賣安非他命予沈士農部分，經第一審
依販賣第二級毒品判決有罪，原審認為第一審係訴外裁判，予以
撤銷後，檢察官未上訴，已確定），已依據卷內資料，說明其所
憑之證據及認定之理由。對於上訴人所為之辯解，併已敘明：(1)
前揭事實，業據沈士農於第一審偵、審中證述綦詳，並有通訊監
察之電話監聽內容（譯文）附卷，在上訴人處查獲之包裝袋一包
扣案，及在沈士農處查獲之海洛因、殘留安非他命之吸食器、殘
渣袋查扣於沈士農案內可稽，沈士農被查獲後其尿液亦驗出有海
洛因、安非他命之陽性反應，經裁定送觀察、勒戒後，因無繼續
施用毒品傾向，業經檢察官為不起訴處分，復有台灣雲林地方法
院檢察署九十七年度毒偵字第一一六八號不起訴處分書可憑。(2)
上訴人亦承認，有在前揭時地收受沈士農所交付之金錢，及交付
前揭毒品予沈士農之事實，且坦承通訊監察之電話監聽內容，為
其與沈士農之通話無訛。上訴人雖否認販賣毒品，辯稱是與沈士
農合資購買。另沈士農嗣後亦附和上訴人之說詞，改稱與上訴人
合資購買云云。然而，沈士農於第一審偵、審中已明確證述係向
上訴人購買毒品（見原判決第四頁第十八行至第五頁第二十四行
），另依據通訊監察之電話監聽內容，雙方所洽談者，亦為買賣
毒品（見原判決第五頁第二十五行至第七頁第二十八行）。再經
原審詳細勾稽，調查結果，上訴人與沈士農所謂「合資購買」之
說，所供並不相符，不可採信（見原判決第九頁第十四行至第十
二頁第七行），因認上訴人確有前揭販賣毒品之犯行。而以上訴
人嗣後否認犯罪，辯稱是合資購買，無販賣之意圖；沈士農嗣後
亦附和上訴人之說詞，改稱與上訴人合資購買云云，乃飾卸及迴
護之詞，均不足採等情，已逐一說明及指駁。上訴意旨對於原判
決所為前揭論斷，並未依據卷內資料，具體指摘有何違背法令情
形。且查：事實之認定與證據之取捨，乃事實審法院之職權，苟
其事實之認定及證據之取捨，並不違背經驗法則與論理法則，即
不容任意指為違法而執為上訴第三審之理由。關於（九十七年七
月十一日）販賣第一級毒品部分，上訴意旨所為指摘，係對於原
判決已說明事項及屬原審採證認事職權之適法行使，持憑己見而
為不同之評價，且重為事實之爭執，自與法律規定得為第三審上
訴理由之違法情形，不相適合。至於（九十七年四月十七日）販
賣第二級毒品部分，原判決究竟如何違背法令，並無一語為具體
之指摘，其上訴第三審之程式自屬欠缺，亦應認為不合法。本件
上訴違背法律上之程式，應予駁回。
據上論結，應依刑事訴訟法第三百九十五條前段，判決如主文。
中    華    民    國  九十八  年    六    月  二十五  日
                      最高法院刑事第六庭
                          審判長法官  謝  俊  雄
                                法官  陳  世  雄
                                法官  魏  新  和
                                法官  吳  信  銘
                                法官  徐  文  亮
      本件正本證明與原本無異
                                      書  記  官
中    華    民    國  九十八  年    六    月  二十九  日
                                                      Ｅ


司法院資訊處製作；財團法人民間司法改革基金會備份。
